【裁判字號】    99,易,2894
【裁判日期】    991026
【裁判案由】    家暴傷害
【裁判全文】
臺灣板橋地方法院刑事判決              99年度易字第2894號
公  訴  人  臺灣板橋地方法院檢察署檢察官
被      告  丁○○
上列被告因傷害案件，經檢察官提起公訴（99年度偵字第22903
號），本院判決如下：
    主  文
丁○○犯傷害直系血親尊親屬罪，累犯，處有期徒刑拾月。
    事  實
一、丁○○前於民國（下同）96年間，因竊盜案件，經本院以96
    年度簡字第4256號判處有期徒刑3 月確定，於97年4 月17日
    執行完畢（於本案構成累犯）。丁○○為丙○○之子，丙○
    ○為丁○○之直系血親尊親屬，其間具有家庭暴力防治法第
    3 條第3 款規定之家庭成員關係。距丁○○未見悔悟，竟於
    99年8 月23日20時許，在臺北縣土城市○○街9 巷18號住處
    內，因細故發生爭執，丁○○竟基於傷害直系血親尊親屬身
    體之犯意，以木製之小樓梯、電風扇，揮打丙○○頭部1 次
    ，致丙○○受有頭部撕裂傷2 公分，頭部創傷等之傷害。
二、案經丙○○訴由臺北縣政府警察局土城分局移由臺灣板橋地
    方法院檢察署檢察官偵查起訴。
    理  由
一、程序方面：
(一)、按被告丁○○所犯係最重本刑為3 年以下有期徒刑、拘役或
    專科罰金之罪，屬刑事訴訟法第376 條第1 款所列之罪之案
    件，依同法第284 條之1 規定，第1 審得由法官獨任進行審
    判程序，合先敘明。
(二)、證人丙○○、羅蘇玉霞分別於99年9 月13日檢察官偵查中到
    庭具結作證，其等向檢察官所為之言詞陳述，並無證據證明
    有何顯不可信之情況，且與本案待證事實相關，依刑事訴訟
    法第159 條之1 第2 項規定，均得為證據。
(三)、卷附醫院診斷證明書1 份，屬被告以外之人於審判外之書面
    陳述，而公訴人及被告就上開書面陳述，於本院調查證據時
    知有刑事訴訟法第159 條第1 項不得為證據之情形，均未於
    言詞辯論終結前聲明異議，視為同意作為證據，本院審酌該
    書面陳述作成之情形尚屬正常，並無何不當之情形，且與待
    證事實相關，認適當作為證據，故上開書面陳述依刑事訴訟
    法第159 條之5 之規定，具有證據能力。
二、實體部分：
(一)、訊據被告矢口否認公訴所指犯行，辯稱略以：「否認有檢察
    官所起訴之事實；沒有這種事情，我沒有對我父親動手，他
    的傷怎麼來的要問他自己，我不知道，我從來沒有出手跟人
    打架；（對於證人即告訴人丙○○於警詢、偵查中之證述有
    何意見？提示並告以要旨）都是謊話；（對於證人羅蘇玉霞
    於偵查中之證述有何意見？提示並告以要旨）都是謊話；（
    對於亞東紀念醫院診斷證明書、現場照片2 張有何意見？提
    示並告以要旨）他自己的腳不好還出來外面走路跟人聊天，
    他是從樓梯跌下來的，我出去外面買東西回來才看到，他說
    他自己開國術館，不要去醫院；‧‧‧（你有無跟父母同住
    ？）有；（為何你父母親說看到你會害怕？）那種話都是假
    的。」等語（見本院99年10月21日審判筆錄），為自己做出
    如上辯解。
(二)、經查：被告丁○○如何以木梯、電扇等物件毆打之全情，業
    據證人兼告訴人丙○○於警訊（見99年8 月23日警詢筆錄）
    、偵查中（見99年9 月13日偵查筆錄）指、證述綦詳，核與
    證人羅蘇玉霞於偵查中證述之情節（見99年9 月13日偵查筆
    錄），互核相符。又告訴人於98年8 月23日曾至醫院就醫，
    經診斷結果受有如上所述之傷害，有亞東紀念醫院診斷證明
    書1 份在卷可考；被告辯稱係其父跌倒受傷，惟就跌倒之情
    狀，應無受有如上之撕裂傷、創傷等之傷害，是綜上各節相
    互以觀，自以告訴人兼證人丙○○所為指證述暨證人羅蘇玉
    霞之證述為可採。
(三)、綜上所述，被告所辯為不足採，本件事證明確，被告上開傷
    害直系血親尊親屬之犯行，可以認定，應予責罰。
三、論罪科刑：
(一)、按家庭暴力者，謂家庭成員間實施身體或精神上不法侵害之
    行為；家庭暴力罪者，謂家庭成員間故意實施家庭暴力行為
    而成立其他法律所規定之犯罪，家庭暴力防治法第2 條第2
    款定有明文。被告與告訴人係父子關係（係1 親等之直系血
    親），業據被告及告訴人分別陳明在卷，為家庭暴力防治法
    第3 條第3 款所定之家庭成員關係。是被告所為前開傷害犯
    行，雖屬家庭暴力防治法第2 條第2 款之家庭暴力罪，惟因
    家庭暴力防治法之上開條文並無刑罰罰則之規定，是以此部
    分犯行應僅依刑法傷害罪之規定予以論罪科刑，合先敘明。
(二)、核被告丁○○所為，係犯刑法第277 條第1 項之傷害罪；又
    被告之傷害行為之對象係其父親，為傷害直系血親尊親屬罪
    ，應依刑法第280 條規定加重其刑至1/2 ；又被告雖分別持
    木製之小樓梯、電風扇，揮打丙○○頭部各1 次，然其行為
    期間緊密，難以分割為2 行為，故僅應論以1 罪，附帶說明
    ；再被告有如上所述前案，並均經執行完畢，有本院99年10
    月21日言詞辯論終結日查悉之臺灣高等法院被告前案紀錄表
    在卷可稽，是其於有期徒刑執行完畢後之5 年以內，再故意
    犯本件有期徒刑以上之罪，為累犯，應依刑法第47條第1 項
    規定遞加重其刑。本院審酌被告係成年人，竟僅因細故，即
    使用暴力之方式以對，持物器傷害其直系血親之父親即告訴
    人，行為實有不當倫常失卻，以及被告犯罪動機、目的、手
    段、犯後態度、與告訴人關係、告訴人所受傷勢等一切情狀
    ，酌情量處如主文所示之刑。
據上論斷，應依刑事訴訟法第299 條第1 項前段、第284 條之1
，刑法第277 條第1 項、第280 條、第47條第1 項，刑法施行法
第1 條之1 ，判決如主文。
本案由檢察官甲○○、乙○○提起公訴，經檢察官蘇逸修到庭執
行職務。
中    華    民    國    99    年    10    月    26    日
                        刑事第2 庭法  官  黎錦福
上列正本證明與原本無異。
如不服本判決，應於判決送達後10日內敘明上訴理由，向本院提
出上訴狀 (應附繕本)，上訴於臺灣高等法院。其未敘述上訴理
由者，應於上訴期間屆滿後20日內向本院補提理由書「切勿逕送
上級法院」。
                                  書記官  蔡麗春
中    華    民    國    99    年    10    月    26    日
附錄本案判決論罪科刑法條：
中華民國刑法第277條
傷害人之身體或健康者，處3 年以下有期徒刑、拘役或1 千元以
下罰金。
犯前項之罪因而致人於死者，處無期徒刑或7 年以上有期徒刑；
致重傷者，處3 年以上10年以下有期徒刑。
中華民國刑法第280條
（傷害直系血親尊親屬罪）
對於直系血親尊親屬，犯第277 條或第278 條之罪者，加重其刑
至二分之一。

司法院資訊處製作；財團法人民間司法改革基金會備份。
